臺灣高等法院臺中分院刑事判決
110年度上訴字第436號
上  訴  人  
即  被  告  吳振坤
選任辯護人  張桂真律師（法律扶助律師）
上列上訴人即被告因違反槍砲彈藥刀械管制條例案件，不服臺灣
臺中地方法院109年度訴字第1439號中華民國109年12月31日第一
審判決（起訴案號：臺灣臺中地方檢察署109年度偵字第12449號
），提起上訴，本院判決如下：
    主  文
上訴駁回。
    犯  罪  事  實
一、甲○○明知可發射子彈具有殺傷力之改造槍枝及具有殺傷力之
    制式、改造子彈等物，均屬槍砲彈藥刀械管制條例第4條第1
    項第1款、第2款所管制之槍砲、彈藥，未經主管機關許可，
    不得擅自持有，竟與真實姓名、年籍均不詳之男性成年人（
    下稱某不詳成年男子）共同基於持有可發射子彈具殺傷力改
    造槍枝及具殺傷力子彈之犯意聯絡，於民國109年1月6日前
    之不詳時間，在不詳地點，自某不詳成年男子處，取得如附
    表編號1至4所示可發射子彈、具有殺傷力之改造槍枝合計3
    枝及具殺傷力之制式子彈7顆、改造子彈1顆（其餘即附表編
    號5所示子彈不具殺傷力）後，旋即共同持有之。嗣於同年1
    月6日，由甲○○將上開槍、彈放置在車牌號碼000-0000號自
    小客車之後行李廂內（該車係由甲○○不知情之配偶趙○○所承
    租，趙○○此部分被訴與甲○○共同持有槍彈部分，業由臺灣臺
    中地方法院另案以109年度訴字第787號判決不另為無罪諭知
    ），並與趙○○相偕前往臺中市西屯區逢甲商圈之不詳飯店投
    宿，再於翌日（1月7日）中午12時許，由甲○○駕駛上開車輛
    搭載趙○○、不知情之少年林○祐（91年1月底生，真實姓名年
    籍詳卷）及少年張○倫（92年7月間生，真實姓名年籍均詳卷
    ）外出尋找租屋處。俟同日下午3時許，行經臺中市潭子區
    福貴路、潭興路口，為警發覺該車形跡可疑欲加攔查之際，
    甲○○因畏罪情虛乃加速逃逸，惟因駛入臺中市○○區○○路00巷
    00弄00號旁之死巷內無法前進，甲○○與上開2名少年旋即下
    車逃離現場，趙○○則依甲○○逃逸前之囑咐，自車輛後行李廂
    取出裝有附表編號1所示改造長槍之鐵盒，改藏放在該處不
    知情民眾所停放車輛（車牌號碼0○0-0000號）副駕駛座位置
    之車體底盤下方（趙○○此部分被訴寄藏槍彈罪嫌，前經臺灣
    臺中地方法院109年度訴字第787號判處罪刑，現由本院另案
    以110年度上訴字第578號繫屬中）。嗣經警方循線調閱上開
    地點之現場監視器畫面得知趙○○上開舉動，遂在該民眾車輛
    之底盤下扣得前述裝有具有殺傷力如附表編號1所示之改造
    長槍之鐵盒1個，並經趙○○之同意，於同日15時20分許，在
    甲○○所駕駛、車牌號碼000-0000號自小客車之後行李廂內，
    扣得如附表編號2至5所示之槍枝、子彈及黑色背包1個，因
    而查獲上情。
二、案經臺中市政府警察局豐原分局報告臺灣臺中地方檢察署檢
    察官偵查起訴。
    理  由
壹、證據能力：
一、按被告以外之人於審判外之陳述，雖不符刑事訴訟法第159
    條之1至第159條之4等規定，而經當事人於審判程序同意作
    為證據，法院審酌該言詞陳述或書面陳述作成時之情況，認
    為適當者，亦得為證據。當事人、代理人或辯護人於法院調
    查證據時，知有刑事訴訟法第159條第1項不得為證據之情形
    ，而未於言詞辯論終結前聲明異議者，視為有前項之同意，
    刑事訴訟法第159條之5定有明文。該條文之立法意旨，在於
    確認當事人對於傳聞證據有處分權，得放棄反對詰問權，同
    意或擬制同意傳聞證據可作為證據，屬於證據傳聞性之解除
    行為，如法院認為適當，不論該傳聞證據是否具備刑事訴訟
    法第159條之1至第159條之4所定情形，均容許作為證據，不
    以未具備刑事訴訟法第159條之1至第159條之4所定情形為前
    提（最高法院104年度第3次刑事庭會議決議參照）。本判決
    所引用被告以外之人於審判外之言詞及書面陳述，均未據公
    訴人、上訴人即被告甲○○（下稱被告）及其辯護人爭執證據
    能力，且於言詞辯論終結前亦未聲明異議（見原審卷第125-
    129頁），並經本院於審判期日依法踐行調查證據程序，依
    前揭說明，自均有證據能力。
二、又傳聞法則乃對於被告以外之人於審判外之言詞或書面陳述
    而為之規範。本案判決以下引用之非供述證據，固無刑事訴
    訟法第159 條第1 項規定傳聞法則之適用，然經本院於審理
    時依法踐行調查證據程序，與本案待證事實具有自然之關聯
    性，且無證據證明係公務員違法取得之物，依法均得作為證
    據。
貳、本院認定犯罪事實所憑之證據及理由：
一、上開犯罪事實，業據被告於警詢、偵查、原審及本院審理中
    坦承不諱（見偵卷第9-13、330-332頁、原審卷第61、149、
    150頁、本院卷第132-133頁），且查：
  ㈠被告駕車搭載吳○○、少年林○祐、張○倫外出，因恐遭警盤查
    而逃逸，嗣為警起獲槍彈等情，業經證人即少年林○祐、少
    年張○倫、趙○○分別於警詢、偵查中證述綦詳（見偵卷第39-
    45、57-85、329-333頁），並有臺中市政府警察局槍枝初步
    檢視報告表、臺中市政府警察局槍枝初檢照片、刑事案件證
    物採驗紀錄表、臺中市政府警察局豐原分局潭北所109年1月
    8日刑事陳報單、豐原分局潭北派出所109年1月8日員警職務
    報告、趙○○之自願搜索同意書、搜索、扣押筆錄、扣押物品
    目錄表、收據、監視器錄影翻拍照片、現場查獲照片、車號
    000-0000號車輛詳細資料報表、臺中市政府警察局豐原分局
    扣押物品清單及扣押物品照片在卷可稽（見偵卷第87-132、
    159-163、217-229、253-277、301、359-363、409、419、4
    27、437頁）。
  ㈡又扣案如附表編號1至4所示之改造長槍2枝、改造手槍1枝及
    制式子彈7顆、改造子彈1顆，經內政部警政署刑事警察局鑑
    定後，結果略以（詳參附表各編號對應之「鑑定結果欄」所
    示）：⑴如附表編號1所示，係改造長槍；編號3所示係改造
    轉輪散彈槍，各均有殺傷力；⑵如附表編號2所示係改造手槍
    ，均擊發功能正常，可供擊發適用子彈使用，認皆具殺傷力
    ；⑶送鑑子彈共10顆，其中7顆為制式子彈，採樣2顆試射，
    均可擊發，認具有殺傷力；其中2顆為制式子彈，經檢視彈
    底均發現有撞擊痕跡，採樣1顆試射，無法擊發，認不具殺
    傷力；其餘1顆為非制式子彈，由口徑12GAUGE制式散彈換裝
    金屬彈丸而成，經試射，可擊發，認具有殺傷力等情，亦有
    內政部警政署刑事警察局109年2月19日刑鑑字第1090005673
    號鑑定書附卷可參（見偵卷第345-353頁）。
  ㈢綜上所述，本案事證明確，被告上開犯行，堪以認定，應依
    法論科。
二、論罪部分：
  ㈠被告行為後，槍砲彈藥刀械管制條例第4 條、第7 條至第9 
    條，業於109 年6 月10日修正公布，並於同年月12日生效施
    行。修正前第7 條原規定：「（第1 項）未經許可，製造、
    販賣或運輸火砲、肩射武器、機關槍、衝鋒槍、卡柄槍、自
    動步槍、普通步槍、馬槍、手槍或各類砲彈、炸彈、爆裂物
    者，處無期徒刑或七年以上有期徒刑，併科新臺幣三千萬元
    以下罰金。（第4 項）未經許可，持有、寄藏或意圖販賣而
    陳列第一項所列槍砲、彈藥者，處五年以上有期徒刑，併科
    新臺幣一千萬元以下罰金。」；第8 條原規定：「（第1 項
    ）未經許可，製造、販賣或運輸鋼筆槍、瓦斯槍、麻醉槍、
    獵槍、空氣槍或第四條第一項第一款所定其他可發射金屬或
    子彈具有殺傷力之各式槍砲者，處無期徒刑或五年以上有期
    徒刑，併科新臺幣一千萬元以下罰金。（第4 項）未經許可
    ，持有、寄藏或意圖販賣而陳列第一項所列槍枝者，處三年
    以上十年以下有期徒刑，併科新臺幣七百萬元以下罰金。」
    修正後第7 條則規定：「（第1 項）未經許可，製造、販賣
    或運輸『制式或非制式』火砲、肩射武器、機關槍、衝鋒槍、
    卡柄槍、自動步槍、普通步槍、馬槍、手槍或各類砲彈、炸
    彈、爆裂物者，處無期徒刑或七年以上有期徒刑，併科新臺
    幣三千萬元以下罰金。（第4 項）未經許可，持有、寄藏或
    意圖販賣而陳列第一項所列槍砲、彈藥者，處五年以上有期
    徒刑，併科新臺幣一千萬元以下罰金。」；第8 條則規定：
    「（第1 項）未經許可，製造、販賣或運輸『制式或非制式』
    鋼筆槍、瓦斯槍、麻醉槍、獵槍、空氣槍或第四條第一項第
    一款所定其他可發射金屬或子彈具有殺傷力之各式槍砲者，
    處無期徒刑或五年以上有期徒刑，併科新臺幣一千萬元以下
    罰金。（第4 項）未經許可，持有、寄藏或意圖販賣而陳列
    第一項所列槍砲者，處三年以上十年以下有期徒刑，併科新
    臺幣七百萬元以下罰金。」此次修法鑒於現行查獲具殺傷力
    之違法槍枝，多屬非制式槍枝，可遠距離致人死傷，且殺傷
    力不亞於制式槍枝，對人民生命、身體、自由及財產法益之
    危害，實與制式槍枝無異；另因非制式槍枝之取得成本遠低
    於購買制式槍枝，且製造技術門檻不高、網路取得改造資訊
    容易，導致非制式槍枝氾濫情形嚴重，若區分制式與否而分
    別適用第7 條或第8 條處罰，將使不法分子傾向使用非制式
    槍砲從事不法行為，以規避第7 條較重之刑責，無異加深不
    法分子大量使用非制式槍砲之誘因，為有效遏止持非制式槍
    砲進行犯罪情形，非制式槍砲與制式槍砲罪責確有一致之必
    要，爰修正第4 條第1 項第1 款所稱槍砲之定義，在特定類
    型槍砲前增列「制式或非制式」等語，使管制範圍明確及於
    所有制式及非制式槍砲；且配合在第7 條第1 項、第8 條第
    1 項、第9 條第1 項及第3 項增列「制式或非制式」之文字
    ，以調整各條所規範特定類型槍砲之範圍，另將第8 條第4 
    項原條文「槍枝」，修正為「槍砲」，以統一用語。查本件
    被告所持有之扣案改造槍枝，均屬非制式槍枝，經比較新舊
    法後，修正後應改依第7 條第4 項規定處罰，其刑罰較修正
    前規定（即原第8 條第4 項）為重，並非較有利於被告，故
    關於其持有改造具殺傷力槍枝部分，依刑法第2 條第1 項前
    段之規定，應適用行為時即修正前槍砲彈藥刀械管制條例第
    8 條第4 項之規定論處。
　㈡核被告所為，係犯修正前槍砲彈藥刀械管制條例第8條第4項
    之非法持有可發射子彈具殺傷力之槍枝罪、同條例第12條第
    4項之非法持有子彈罪。按持有槍枝、子彈罪所稱之持有，
    係指在法律上或事實上居於可得支配之狀態而言，僅須行為
    人主觀上認識所持有者為槍、彈，且客觀上對於該槍、彈具
    有現實之管領支配力，即為已足。無論係置於自己實力支配
    之下；或以共同犯罪之意思，推由其中一部分人實行占有；
    或利用不知情之第三人執持。該行為人對於槍枝、子彈既均
    居於可得支配之狀態，即屬持有。至於該槍、彈之所有權誰
    屬、係為自己或為他人持有，及其持有狀態之久暫、嗣後須
    否交還他人等，均與已成立之持有行為無關（最高法院101
    年度台上字第6208號、102年度台上字第63號判決意旨參照
    ）。被告就上開所犯之未經許可持有可發射子彈具有殺傷力
    之槍枝罪及未經許可持有子彈罪，與某不詳成年男子間，具
    有犯意聯絡及行為分擔，為共同正犯。
  ㈢按非法持有槍砲彈藥刀械等違禁物，所侵害者為社會法益，
    如所持有客體之種類相同（如同為子彈者），縱令同種類之
    客體有數個（如數顆子彈），仍為單純一罪，不發生想像競
    合犯之問題；若同時持有二不相同種類之客體（如同時持有
    手槍及子彈），則為一行為觸犯數罪名之想像上競合犯（最
    高法院82年度台上字第5303號判決要旨參照）。被告持有如
    附表編號1 至3 所示改造槍枝3 枝、如附表編號4 所示子彈
    共8 顆，就客體相同之槍枝、子彈而言，其所犯修正前槍砲
    彈藥刀械管制條例第8 條第4 項之非法持有可發射子彈具殺
    傷力之槍枝罪及槍砲彈藥刀械管制條例第12條第4 項之非法
    持有子彈罪，仍各應論以單純一罪。而被告以一持有行為同
    時觸犯上開非法持有改造槍枝、非法持有子彈之2 罪，為想
    像競合犯，依刑法第55條規定，應從一重之非法持有可發射
    子彈具殺傷力之槍枝罪處斷。
  ㈣至被告於原審審理時雖供稱：我是與曾祥鳴共同持有扣案之
    槍枝、子彈云云（見原審卷第149頁），然曾祥鳴堅決否認
    上情，且警方亦無其他事證或情資可循，故無查獲任何曾祥
    鳴涉案之情形乙節，亦有臺中市政府警察局豐原分局109年9
    月7日中市警豐分偵字第1090055786號函暨所附臺中市政府
    警察局豐原分局偵查隊職務報告在卷可參（見原審卷第83、
    85頁），從而，本件亦無被告供出來源，而有查獲上手，或
    因而防止重大危害治安事件之發生等情，自無適用槍砲彈藥
    刀械管制條例第18條第4項前段規定之餘地，附此敘明。
  ㈤又刑法第59條規定：「犯罪之情狀顯可憫恕，認科以最低度
    刑仍嫌過重者，得酌量減輕其刑。」於適用時，應就犯罪一
    切情狀予以全盤考量，審酌其犯罪有無可憫恕之事由，亦即
    有無特殊之原因與環境，在客觀上足以引起一般同情，以及
    宣告法定最低度刑是否猶嫌過重等情，以為判斷（最高法院
    97年度台上字第4319號判決意旨參照）。本件查無證據可認
    被告持有如附表編號1 至4 所示槍枝、子彈有何迫於情勢，
    誤蹈法網等緣由而有情堪憫恕之虞，況被告所持有改造槍枝
    之樣式非單一種類，子彈數量非少，更將之攜帶出門置於車
    輛之後行李廂內，對社會治安及他人生命、身體等安全潛藏
    有高度危害，故依整體犯罪情節以觀，其法定最低本刑難認
    有何失之過苛，於客觀上足以引起一般同情而有情輕法重之
    處，自無從援引刑法第59條之規定，酌減其刑，併予敘明。
參、本院駁回上訴之理由：
一、原審以被告所犯事證明確，因而：
　㈠就罪刑部分，適用（修正前）槍砲彈藥刀械管制條例第8條第
    4項，同條例第12條第4項，刑法第2條第1項前段、第11條前
    段、第28條、第55條、第42條第3項前段等規定，並審酌被
    告漠視法令，未經許可任意持有具有殺傷力之上開槍、彈，
    對於他人之身體、生命及社會治安顯已造成潛在危險與不安
    ，其法治觀念薄弱，考量被告坦承犯行持有上開槍、彈之數
    量、持有期間，並兼衡其素行、犯罪動機、目的，及於原審
    自陳之學經歷、家庭、生活與經濟狀況（見原審卷第157頁
    ）等一切情狀，量處有期徒刑4年，併科罰金新臺幣20萬元
    ，及就併科罰金部分，諭知易服勞役之折算標準。
  ㈡次就沒收部分，說明⑴扣案如附表編號1至3所示之改造槍枝均
    具有殺傷力業如上述，自屬違禁物，依刑法第38條第1項規
    定，均予宣告沒收；⑵扣案如附表編號4所示之制式子彈7顆
    、改造子彈1顆，因鑑定採樣試射而擊發，均已失其違禁物
    之性質，不再予宣告沒收；⑶扣案如附表編號5所示之制式子
    彈、改造子彈各1顆，則經鑑定認均無殺傷力，即非違禁物
    ，均不予宣告沒收。⑷扣案之鐵盒、背包各1個，為被告所有
    且係供置放而屬持有前述槍彈所用之物，亦據其供承在卷，
    均依刑法第38條第2項前段規定諭知沒收。
二、經核原審判決上開認事用法均無違誤，量刑亦屬妥適，對沒
    收宣告及不予沒收之說明亦於法相合。被告提起上訴，上訴
    理由及辯護意旨略以：被告僅單純持有槍彈，並未持之為任
    何不法行為或造成他人傷亡，對社會治安尚無實際影響，惡
    性非重；且被告已婚，育有2名學齡前子女，配偶趙○○亦受
    被告牽連另涉刑案，倘同遭判刑確定，家中則全無經濟來源
    ，且子女亦失所照護，原審量刑顯有過重云云。惟按刑罰之
    量定，屬法院自由裁量之職權行使，應審酌刑法第57條所列
    各款事由及一切情狀，為酌量輕重之標準，並非漫無限制；
    量刑輕重係屬事實審法院得依職權自由裁量之事項，苟已斟
    酌刑法第57條各款所列情狀，而未逾越法定刑度，不得遽指
    為違法；且在同一犯罪事實與情節，如別無其他加重或減輕
    之原因，下級審量定之刑，亦無過重或失輕之不當情形，則
    上級審法院對下級審法院之職權行使，原則上應予尊重（最
    高法院72年度台上字第6696號、75年度台上字第7033號判例
    、85年度台上字第2446號判決意旨參照）。查我國係管制槍
    彈國家，衡諸槍砲彈藥刀械管制條例之修法沿襲歷程，基於
    對確保社會治安之高度防衛要求，對非法持有改造槍彈之刑
    責處罰係採愈加嚴厲之趨勢（此觀前揭最近1次之修法意旨
    益明），則司法機關於個案量處刑責時自應審慎為之，否則
    無異使提高法定刑責之立法政策徒具形式；參酌非法持有槍
    彈之行為對社會治安本具有高度之潛在威脅，本不宜過度輕
    縱，原審已具體敘明本案並無適用刑法第59條酌減其刑之情
    ，並充分考量刑法第57條各款量刑因子，在法定刑度內對被
    告量處有期徒刑4年，誠屬符合公平正義，亦無濫行裁量之
    虞。上訴意旨泛指原審量刑過重云云，顯無理由，應予駁回
    。
據上論結，應依刑事訴訟法第368條，判決如主文。
本案經檢察官林依成提起公訴，檢察官乙○○到庭執行職務。
中　　華　　民　　國　　110 　年　　5 　　月　　27　　日
          　刑事第十二庭    審判長法　官  張國忠
　　　　　      　　　　　　　    法　官  陳  葳        
　　　　　　　　      　　　　　  法　官  劉敏芳
以上正本證明與原本無異。
如不服本判決應於收受送達後20日內向本院提出上訴書狀，其未
敘述上訴之理由者，並應於提起上訴後20日內向本院補提理由書
（均須按他造當事人之人數附繕本）「切勿逕送上級法院」。

　　　　　　　　　　　       　　 書記官  施耀婷 
　　　　　　　　　　　　　　　　　
中　　華　　民　　國　　110 　年　　5 　　月　　27　　日




附表：
編號 扣案物品名稱及數量 有無殺傷力 鑑定結果 備註 1 改造長槍1 枝（含彈匣1 個，槍枝管制編號:0000000000號） 有 係仿步槍製造之槍枝，換裝土造金屬槍管而成，擊發功能正常，可供擊發適用子彈使用 內政部警政署刑事警察局109 年2月19日刑鑑字第1090005673號鑑定書 2 改造手槍1 枝（含彈匣1 個，槍枝管制編號:0000000000 號） 有： 係仿GLOCK 廠43型半自動手槍製造之槍枝，換裝土造金屬槍管而成，擊發功能正常，可供擊發適用子彈使用 內政部警政署刑事警察局109 年2月19日刑鑑字第1090005673號鑑定書 3 改造轉輪散彈槍1 枝（槍枝管制編號：0000000000號） 有 係仿轉輪散彈槍外型製造之槍枝，換裝土造金屬槍管而成，擊發功能正常，可供擊發口徑12 GAUGE制式散彈使用 內政部警政署刑事警察局109 年2月19日刑鑑字第1090005673號鑑定書 4 ⑴口徑12GAUGE 制式散彈6 顆 有 ⑴口徑12 GAUGE制式散彈7 顆，經採樣2 顆試射，均可擊發。未試射其餘5 顆再送鑑定，均經試射，其中4 顆均可擊發，認具殺傷力，其中1 顆，無法擊發，認不具殺傷力（即下述⒌⑴）。 內政部警政署刑事警察局109 年2月19日刑鑑字第1090005673號鑑定書、內政部警政署刑事警察局刑鑑字第1098009578號函  ⑵口徑12 GAUGE制式散彈（彈底有撞擊痕跡）1 顆 有 ⑵口徑12 GAUGE制式散彈2 顆，彈底有撞擊痕跡，採樣1 顆試射，無法擊發，認不具殺傷力（即下述⒌⑵）。未試射其餘1 顆再送鑑定，經試射，可擊發，認具殺傷力。   ⑶非制式散彈（由口徑12 GAUGE制式散彈換裝金屬彈丸而成）1 顆 有 ⑶非制式散彈，由口徑12 GAUGE制式散彈換裝金屬彈丸而成，經試射，可擊發，認具殺傷力。  5 ⑴口徑12GAUGE 制式散彈1 顆 無 同上述⒋⑴ 同上  ⑵口徑12 GAUGE制式散彈（彈底有撞擊痕跡）1 顆 無 同上述⒋⑵  

附錄論罪科刑法條：
修正前槍砲彈藥刀械管制條例第8條
未經許可，製造、販賣或運輸鋼筆槍、瓦斯槍、麻醉槍、獵槍、
空氣槍或第4條第1項第1款所定其他可發射金屬或子彈具有殺傷
力之各式槍砲者，處無期徒刑或5年以上有期徒刑，併科新臺幣1
千萬元以下罰金。
未經許可，轉讓、出租或出借前項所列槍枝者，處5年以上有期
徒刑，併科新臺幣1千萬元以下罰金。
意圖供自己或他人犯罪之用，而犯前二項之罪者，處無期徒刑或
7年以上有期徒刑，併科新臺幣1千萬元以下罰金。
未經許可，持有、寄藏或意圖販賣而陳列第1項所列槍枝者，處3
年以上10年以下有期徒刑，併科新臺幣7百萬元以下罰金。
第1項至第3項之未遂犯罰之。
犯第1項、第2項或第4項有關空氣槍之罪，其情節輕微者，得減
輕其刑。
槍砲彈藥刀械管制條例第12條
未經許可，製造、販賣或運輸子彈者，處1年以上7年以下有期徒
刑，併科新台幣500萬元以下罰金。
未經許可，轉讓、出租或出借子彈者，處6月以上5年以下有期徒
刑，併科新台幣300萬元以下罰金。
意圖供自己或他人犯罪之用，而犯前二項之罪者，處3年以上1 0
年以下有期徒刑，併科新台幣700萬元以下罰金。
未經許可，持有、寄藏或意圖販賣而陳列子彈者，處5年以下有
期徒刑，併科新台幣300萬元以下罰金。
第1項至第3項之未遂犯罰之。